【裁判字號】    90,重訴,590
【裁判日期】    900830
【裁判案由】    清償債務
【裁判全文】
臺灣台中地方法院民事判決  九十年度重訴字第五九○號
    原      告  華僑銀行股份有限公司北台中分公司
    法定代理人  丁○○
    訴訟代理人  戊○○
    被      告  庚○○
                己○○
                乙○○
                丙○○
                甲○○
右當事人間請求清償債務事件，本院判決如左：
    主    文
被告庚○○、己○○、乙○○、甲○○應連帶給付原告新台幣柒佰玖拾貳萬伍仟肆佰
壹拾柒元及自民國九十年五月十日起至清償日止，按年息百分之八點五計算之利息，
暨自民國九十年六月十一日起至清償日止，其逾期在六個月以內者，按上開利率百分
之十，超過六個月者，按上開利率百分之二十計付違約金。
原告其餘之訴駁回。
訴訟費用由被告庚○○、己○○、乙○○、甲○○連帶負擔。
本判決於原告以新台幣貳佰陸拾伍萬元為被告庚○○、己○○、乙○○、甲○○供擔
保後，得假執行；但被告庚○○、己○○、乙○○、甲○○如於假執行程序實施前，
以新台幣柒佰玖拾貳萬伍仟肆佰壹拾柒元為原告預供擔保，得免為假執行。
原告其餘假執行之聲請駁回。
    事    實
甲、原告方面：
一、聲明：
（一）被告應連帶給付原告新台幣柒佰玖拾貳萬伍仟肆佰壹拾柒元，及自民國九十年
      五月十日起至清償日止，按年息百分之八點五計算之利息，暨自民國九十年六
      月十一日起至清償日止，其逾期在六個月以內者，按上開利率百分之十，超過
      六個月者，按上開利率百分之二十計付違約金。
（二）陳明願供擔保請准宣告假執行。
二、陳述：
（一）緣被告庚○○於民國（下同）八十九年一月十五日邀同被告己○○、乙○○、
      丙○○、甲○○為連帶保證人，向原告借款新台幣（下同）玖佰伍拾萬元，並
      簽立約定書及保證書，約定借款期限至九十年一月二十八日止，利息自借款日
      起按原告銀行基本放款利率百分之八點五三加百分之○點二二計為百分之八點
      七五計付，嗣後隨原告銀行基本放款利率調整，復以借款人如有停止或遲延履
      行全部或一部債務本金之情事，原告無須事先催告或通知，得減少對借款人信
      額度或縮減借款期限，或將全部債務視為到期。
（二）詎被告庚○○僅償還本息至九十年五月十日，尚積欠原告本金柒佰玖拾貳萬伍
      仟肆佰壹拾柒元，及自九十年五月十日起至清償日止，按年息百分之八點五計
      算之利息，暨自九十年六月十一日起至清償日止，其逾期在六個月以內者，按
      上開利率百分之十，超過六個月者，按上開利率百分之二十計付違約金，經原
      告屢經催討，被告均置之不理，故依消費借貸及連帶保證之法律關係，請求被
      告應連帶給付前開款項。
三、對被告丙○○抗辯所為之陳述：
    原告銀行對保作業，必須本人持身分證件親自辦理，本件亦是被告丙○○持其身
    分證由台北至台中辦理，且被告丙○○之身分證未曾遺失，被告丙○○不可能將
    身分證交由他人辦理。
四、證據：提出借據一份、約定書五份、華僑銀行分期付款明細帳卡、被告丙○○持
    之前開對保之身分證正反面（以上均為影本）各一份為證，並聲請傳訊證人洪慧
    靜。
乙、被告方面：
一、聲明：原告之訴及假執行之聲請均駁回，如受不利判決，願供擔保，請准宣告免
    為假執行。
二、陳述：
（一）被告丙○○部分：
      從未擔任本件系爭借據之連帶保證人，系爭約定書上之簽名、蓋章均非本人簽
      名，身分證件雖未曾遺失過，惟因照片太舊，故曾經換發身分證，八十八年七
      月下旬時，曾經請證人謝堉樁幫忙辦理信用貸款，有提供身分證影本給證人謝
      育樁，其後因手續費過高故未辦成。針對本件借款對保日當天即八十九年一月
      十五日時，公司需要報稅，我是公司的會計，故該時均在稅捐機關處理賦稅之
      申報，根本不在台中原告銀行辦事處，且八十八年十二月間，我的腳趾因右姆
      指外翻手術，術後須復健，台北至台中之路途太遠，無法於前開對保日至原告
      銀行辦事處辦理對保。
（二）被告庚○○、己○○、乙○○、甲○○部分：
      針對借據及約定書上之簽名，均是本人親自簽立無誤，對於原告提出之證據及
      主張之事實，亦均不爭執。
三、證據：被告丙○○提出身分證正反面影本、財團法人金融聯合徵信中心當事人綜
    合信用報告暨當事人查詢個人資料（信用報告）回覆書、華僑商業銀行北台中分
    行通知函、華僑銀行函、乙種診斷證明書、勞工保險卡、台北縣營業人銷售額與
    稅額申報書（以上均為影本）、八十八年度綜合所得稅結算稅額繳款書各一份為
    證。
丙、本院依職權訊問證人張朝峰、謝堉樁。
    理    由
一、原告主張之被告庚○○曾邀同被告己○○、乙○○、甲○○為連帶保證人，向原
    告借款，並成立系爭消費借貸契約，惟被告庚○○僅償還本息至九十年五月十日
    ，尚積欠原告本金柒佰玖拾貳萬伍仟肆佰壹拾柒元、利息暨違約金之事實，業據
    被告庚○○、己○○、乙○○、甲○○自認在卷，復有原告提出為被告所不爭執
    其真正之借據、約定書、華僑銀行分期付款明細帳卡等資料為證，則原告此部分
    主張之事實，應堪採信。
二、另原告主張本件被告丙○○係親自持其身分證由台北至台中辦理對保，且被告丙○○之身分證未曾遺失，故被告丙○○不可能將身分證交由他人辦理，是以丙○○亦為本件系爭消費借貸之連帶保證人，應對前開款項負連帶清償責任之事實，
    為被告丙○○所否認，辯稱：未曾擔任本件系爭借據之連帶保證人，系爭約定書
    上之簽名、蓋章均非本人簽名，身分證件雖未曾遺失過，惟因照片太舊，曾經換
    發身分證，未曾攜原告所提出之身份證至原告公司辦理對保手續，又本件借款對
    保日當天，被告丙○○在稅捐機關處理賦稅之申報，根本不在台中原告銀行辦事
    處，且因腳疾，無法於前開對保日至原告銀行辦事處辦理對保等語。經查：
（一）雖證人即處理對保之原告銀行職員洪慧靜及介紹被告己○○等人向原告借款之
      謝堉樁均證稱：被告丙○○於八十九年一月十五日親自由台北南下至台中原告
      銀行辦事處持身分證辦理對保，系爭借據上之簽名、基本資料均為被告丙○○
      親自填寫等語。惟查：
  １、本院依職權審核本件系爭借據、被告丙○○當庭書寫之文件及被告丙○○於八
      十九年度所填寫之綜合所得稅結算稅額繳款書上「丙○○」之簽名、國民身分
      證統一編號、地址等資料，系爭借據上字跡之運筆流暢、輕盈，後二者之運筆
      則為工整、硬直，其形態、格局互為不同，難認系爭借據上之資料為被告丙○○所親自記載。
  ２、復以證人洪慧靜、謝堉樁雖均當庭堅稱被告丙○○持身分證前往對保，且證人
      洪慧靜復稱當日因被告丙○○戶籍地填寫錯誤，並且由台北趕至台中，故對伊
      印象深刻（見九十年八月二日言詞辯論筆錄）等語，然：
   (1) 證人洪慧靜證稱被告丙○○確係持九十年八月二日當庭交由證人核閱比對之該
      張身分證（以下稱Ａ證件）前往對保，但原告於九十年八月十六日言詞辯論期
      日庭呈被告丙○○持往對保之身分證（以下稱Ｂ證件），與前開Ａ證件有下列
      之差異：
    Ａ證件係八十九年三月十三日由台北縣政府所補發，Ｂ證件係八十三年十二月
      三十一日由台北市政府所換發。
    Ａ證件背面之住遷註記欄中僅記載一欄位，Ｂ證件住遷註記之四欄位均已滿載
      。
    Ａ證件背面無附記他事項，Ｂ證件背面明確蓋有「本證內容已有變更限８８年
      ５月３１日前換證」之字樣。
      是以，原告提出對保當日被告丙○○持往對保之身分證件，與證人洪慧靜所指
      證者，已有不同，另原告既提出被告丙○○持往對保者應為Ｂ證件，應認洪慧
      靜前開指證被告丙○○持Ａ證件對保之事實係屬誤認。再者，原告所提之Ｂ證
      件背面已附記「限８８年５月３１日前換證」之字樣，逾前開日期後，Ｂ證件
      即屬無效，原告銀行於對保日當天即八十九年一月十五日如何能允許連帶保證
      人持無效之證件對保？足徵證人洪慧靜、謝堉樁證稱被告丙○○係親自持身分
      證件前往對保，已難採信。
   (2) 另證人謝堉樁證稱：伊與被告己○○係好友，係伊之妻子即被告甲○○告知原
      告銀行之貸款條件較佳，故介紹被告己○○至原告銀行貸款，被告丙○○是因
      信任伊，故同意擔任本件系爭借款之連帶保證人，對保日當天有陪被告丙○○
      到原告銀行辦理對保等語。惟查：
    證人謝堉樁雖於本院九十年八月十六日言詞辯論期日時，稱對保日當天曾陪同
      被告丙○○至前開原告銀行辦理對保，然此情於九十年八月二日證人洪慧靜證
      述被告丙○○辦理對保情境時，卻未提及，倘真有此事，以證人洪慧靜證稱對
      被告丙○○對保程序印象之深刻，當無忽略而不加陳述之理。又以證人謝堉樁
      與被告甲○○係夫妻，與被告丙○○僅係朋友，既被告甲○○亦須於對保日當
      天前往原告銀行處辦理對保，證人謝堉樁何以僅陪同被告丙○○前往對保，而
      未邀同被告甲○○一併前往？
    繼以，本件被告庚○○、己○○二人為父子關係，被告乙○○為被告己○○之
      友人、被告甲○○係因其夫謝堉樁為己○○之好友，並介紹被告庚○○、己○○至原告銀行辦理系爭貸款，故上開被告等人分別基於親誼故舊之因素而願擔
      任本件借款之連帶保證人，然被告丙○○與其餘被告均不熟識，被告庚○○、
      己○○、乙○○甚至稱其從未見過被告丙○○，故與被告丙○○及本件系爭借
      款有關聯之人即為證人謝堉樁，證人謝堉樁為被告甲○○之夫，又為被告己○○之好友，亦且為系爭借款之介紹人，倘非與被告己○○有深厚之交誼或因本
      件借款事件得以獲益，何以要求妻子即被告甲○○擔任本件借款之連帶保證人
      ，並引介與借款人即被告庚○○毫不相識之被告丙○○擔任系爭借款之連帶保
      證人，故證人謝堉樁就本件借款已有利害關係，誠難信其稱被告丙○○同意擔
      任系爭借款之連帶保證人，並於對保日當天親自到原告辦理對保等情為真實。
（二）按當事人主張有利於己之事實者，就其事實有舉證之責任，民事訴訟法第二百
      七十七條前段定有明文。從而，原告雖提出系爭借據及約定書，欲證明係被告
      丙○○親自簽名於其上，然經核前開文件上之字跡與被告丙○○平日書寫之字
      體，顯然不符，又證人洪慧靜、謝堉樁之證詞亦無法證明被告丙○○有親自至
      原告銀行辦理對保等事宜，故原告稱被告丙○○須依連帶保證契約負連帶清償
      責任之事實，尚不足採。
三、綜上所述，原告依消費借貸及連帶保證之法律關係，請求被告庚○○、己○○、
    乙○○、甲○○連帶給付柒佰玖拾貳萬伍仟肆佰壹拾柒元及自九十年五月十日起
    至清償日止，按年息百分之八點五計算之利息，暨自九十年六月十一日起至清償
    日止，其逾期在六個月以內者，按上開利率百分之十，超過六個月者，按上開利
    率百分之二十計付違約金，應予准許，逾此針對請求被告丙○○連帶賠償之部分
    為無理由，應予駁回。
四、兩造均陳明願供擔保，請准宣告假執行或免為假執行，關於原告勝訴部分，經核
    均無不合，爰酌定相當之擔保金額，併准許之。至原告敗訴部分，其假執行之聲
    請，已失所附麗，應予駁回。
五、兩造其餘攻擊防禦方法及舉證，因本件事證已臻明確，且與判決基礎不生影響，
    爰不另一一論述，併此敘明。
六、據上論結，本件原告之訴為一部有理由，一部無理由，依民事訴訟法第七十九條
    但書、第八十五條第二項、第三百九十條第二項、第三百九十二條，判決如主文
    。
中      華      民      國    九十      年      八      月    三十     日
                                臺灣台中地方法院民事第五庭
                                    審判長法  官  張惠立
                                          法  官  王邁揚
                                          法  官  劉兆菊
右為正本係照原本作成
如對本判決上訴，須於判決送達後廿日內向本院（台中市○○路○段九一號）提出上
訴狀（須按對造人數提出繕本）
中      華      民      國    九十      年      八      月    三十     日
~B法院書記官


司法院資訊處製作；財團法人民間司法改革基金會備份。
